【裁判字號】    98,交聲,3297
【裁判日期】    981229
【裁判案由】    聲明異議
【裁判全文】
臺灣高雄地方法院交通事件裁定        98年度交聲字第3297號
原處分機關  高雄市政府交通局
異  議  人
即受處分人  甲○○
上列異議人即受處分人因違反道路交通管理處罰條例事件，對於
高雄市政府交通局中華民國98年12月15日所為之處分（原處分：
高市交裁字第裁32-B00000000號），聲明異議，本院裁定如下：
    主  文
原處分撤銷。
甲○○汽車駕駛人，駕駛汽車經測試檢定酒精濃度超過規定標準
，處罰鍰新臺幣玖仟伍佰元，並應吊扣小型車職業駕駛執照拾貳
個月及接受道路交通安全講習。
    理  由
一、異議意旨略以：異議人即受處分人（下稱受處分人）甲○○
    於民國97年8 月4 日16時17分許，因酒後駕駛車牌號碼ZC-8
    86號營業小客車，行經高雄市○○區○○路415 號前，因不
    勝酒力，因此追撞陳寶珠所駕駛車牌號碼9232-TY 號自小客
    車，經警到場處理並開單舉發，而該違規行為，業經臺灣高
    雄地方法院檢察署檢察官以97年度偵字第25939 號為緩起訴
    處分確定，受處分人並已支付新臺幣（下同）4 萬元予國庫
    。詎原處分機關就同一酒後駕車行為仍裁處罰鍰4 萬9 千5
    百元，已違反一事不二罰原則，為此依法聲明異議，請求撤
    銷原處分等語。
二、按汽車駕駛人，駕駛汽車經測試檢定酒精濃度超過規定標準
    者，處1 萬5 千元以上6 萬元以下罰鍰，並當場移置保管該
    汽車及吊扣其駕駛執照1 年，並應接受道路交通安全講習，
    道路交通管理處罰條例第35條第1 項第1 款、第24條第1 項
    第2 款分別定有明文。而所謂酒精濃度超過規定之標準者，
    依道路交通安全規則第114 條第2 款之規定，係指汽車駕駛
    人飲用酒類或其他類似物後其吐氣所含酒精濃度超過每公升
    0.25毫克或血液中酒精濃度超過0.05% 以上者。經查：本件
    受處分人甲○○於上揭時、地，因酒後駕駛車牌號碼ZC-886
    號營業小客車，因而追撞陳寶珠所駕駛之自小客車（無人受
    傷），經警到場處理時，測得受處分人呼氣酒精濃度達每公
    升0.72毫克，依法開單舉發，並移送臺灣高雄地方法院檢察
    署檢察官偵辦，嗣經檢察官以受處分人觸犯刑法第185 條之
    3 之不能安全駕駛動力交通工具罪，以97偵字第25939 號為
    緩起訴處分，緩起訴期間為1 年，並命應向國庫支付4 萬元
    ，而受處分人已依指示履行上開緩起訴條件，且上開緩起訴
    期間於98年11月24日屆滿而未經撤銷，以及受處分人上開交
    通違規，經原處分機關即高雄市政府交通局裁決處罰鍰4 萬
    9 千5 百元，並吊扣其小型車職業駕駛執照，另施以道路交
    通安全講習等事實，為受處分人所不爭執，且有高雄市政府
    交通局高市交裁字第裁32-B00000000號違反道路交通管理事
    件裁決書、高雄市政府警察局高市警交字第B00000000 號舉
    發違反道路交通管理事件通知單各1 紙，以及上開緩起訴處
    分書、臺灣高雄地方法院檢察署自行收納款項統一收據、臺
    灣高等法院被告前案紀錄表各1 份附卷可參，此部分事實均
    堪認定。
三、次按觸犯刑事法律之犯罪行為，除得經檢察官之起訴，並由
    法院審理後，為有罪科刑、無罪、免訴、不受理、不付審理
    之裁判外，如檢察官認該行為所涉為死刑、無期徒刑或最輕
    本刑3 年以上有期徒刑以外之罪，於參酌刑法第57條所列事
    項及公共利益之維護，認以緩起訴為適當者，得定1 年以上
    3 年以下之緩起訴期間為緩起訴處分，並同時命被告為一定
    之金錢給付，因該金錢給付係附隨於緩起訴處分之負擔，性
    質上雖非刑罰，惟就被告而言，仍不無被強制剝奪財產權之
    性質，仍屬其為犯罪所付出之代價，其於刑事訴訟程序中由
    檢察官命被告支付一定金額，乃剝奪其財產權之處罰，雖與
    刑法中罰金刑有異，無須經法院判決，應認仍屬被告犯罪，
    依刑事法律所為之處罰，而屬行政罰法第26條第1 項規定：
    「一行為同時觸犯刑事法律及違反行政法上義務規定者，依
    刑事法律處罰之」，所稱之「依刑事法律處罰之」。本件受
    處分人違反道路交通管理處罰條例第35條第1 項第1 款之酒
    後駕車違規情節甚為明確，已見上述。而本條所規定之裁處
    ，除罰鍰外，尚有吊扣駕照、移置保管車輛等處分，前者係
    對於過去違反義務行為處罰之秩序罰，後者則為對於預防將
    來再犯危險之管制罰；而對違規者科處行政秩序罰，與刑事
    制裁所欲達到保護交通安全之目的相同，是對之處以較重之
    刑事制裁已足，無重複處罰之必要。從而，本諸前揭行政罰
    法第26條第1 項本文之意旨，本件對於性質相同之金錢裁罰
    ，業經檢察官處以具有實質刑事處罰性質之緩起訴處分（並
    向國庫支付4 萬元），即不得就同一違規事實再處以相同類
    型之行政秩序罰。原處分機關就此未參酌上開法律規定意旨
    ，仍對受處分人科處罰鍰4 萬9 千5 百元，即有未恰。惟因
    受處分人所支付之緩起訴處分金僅有4 萬元，依道路交通管
    理處罰條例第35條第8 項規定及違反道路交通管理事件統一
    裁罰基準表之裁罰標準，本件受處分人經檢測其酒精濃度達
    每公升0.72毫克，有上開緩起訴處分書1 份可佐，受處分人
    尚須補繳該等不足部分之罰鍰即9 千5 百元，始為適法，原
    處分機關逕以受處分人酒精濃度超過規定標準，而對其裁處
    罰鍰超過9 千5 百元部分，尚有未洽。
四、綜上所述，受處分人上開酒後駕車之違規行為，依行政罰法
    第26條第1 項前段規定，既已依刑事法律處罰，即無再依上
    開道路交通管理處罰條例第35條第1 項第1 款裁處行政罰鍰
    之餘地，受處分人據以聲明異議，為有理由，原處分應予撤
    銷，並由本院另為裁定如主文第2 項所示。至原處分裁處吊
    扣駕駛執照12個月以及施以道路交通安全講習部分，揆諸前
    揭說明，既屬達成遏止酒後駕車之不法行為，維護道路交通
    用路權人之安全等行政目的所必要之罰鍰以外之其他種類行
    政罰，依行政罰法第26條第1 項但書之規定，該部分裁處於
    法並無違誤，惟原處分既經撤銷，本院自為處分時，仍一併
    重新諭知，併此敘明。
五、據上論斷，應依道路交通管理處罰條例第87條第2 項，道路
    交通案件處理法第20條，裁定如主文。
中    華    民    國    98    年    12    月    29    日
                        交通法庭  法  官  陳芸珮
以上正本證明與原本無異。
如不服本裁定，應於收受送達後5 日內向本院提出抗告狀。
中    華    民    國    98    年    12    月    29    日
                                  書記官   蔡淑貞


司法院資訊處製作；財團法人民間司法改革基金會備份。
